【裁判字號】    88,上訴,1250
【裁判日期】    890131
【裁判案由】    偽造文書
【裁判全文】
臺灣高等法院高雄分院刑事判決                  八十八年度上訴字第一二五號
    上  訴  人
    即  被  告  乙○○
    選任辯護人  楊申田
右上訴人因偽造文書案件，不服臺灣高雄地方法院八十八年度訴字第七二一號中華民
國八十八年六月廿六日第一審判決（起訴案號：臺灣高雄地方法院檢察署八十七年度
偵緝字第一三○○號），提起上訴，本院判決如左：
      主      文
原判決撤銷。
乙○○共同連續行使偽造私文書，足以生損害於他人，處有期徒刑貳月。
偽造之成良股份有限公司印章壹枚、林有成印章壹枚、申請抄錄成良股份有限公司股
東名冊申請書貳份上之成良股份有限公司印文及林有成印文均沒收。
      事      實
一、乙○○於民國八十三年間曾犯詐欺案，經台灣高雄地方法院判處有期徒刑六月緩
    刑四年確定（八十三年八月廿四日確定，現已緩刑期滿），仍不知警惕，甲知洪
    政文與成良股份有限公司（下簡稱成良公司）負責人林有成有訴訟糾紛，二人關
    係不好，竟受洪政文之託，未經林有成之同意，與洪政文共同基以概括之犯意，
    推由乙○○先於民國八十七年三月間委由不知情之人刻製「成良股份有限公司」
    及「林有成」之印章，另以新台幣（下同）二千元之代價委託不知情之代書歐春
    園，由歐春園以前揭偽刻之成良公司及林有成印章偽蓋在成良公司股東名冊抄錄
    申請書上，向台灣省建設廳提出前開申請書，因上開建設廳函知公司印鑑及負責
    人不符後，乙○○又委請歐春園在報紙分類廣告中刊登成良公司印鑑、負責人章
    遺失作廢之廣告，再次以偽刻之成良公司及林有成印章偽蓋在申請書上向建設廳
    申請抄錄股東名冊，上揭建設廳收受上開申請書後乃函知成良公司准予照辦，始
    悉其事，而足生損害於成良公司及林有成。
二、案經成良公司訴由高雄縣警察局仁武分局報請臺灣高雄地方法院檢察署檢察官偵
    查起訴。
      理      由
一、右揭犯罪事實，已据上訴人乙○○於檢察官偵查中供稱：八十七年三月間洪政文
    向我說他投資之金冠公司被變更為成良公司，委請我幫他查詢看股份是否還在，
    我才委託歐春園申請查閱股東名冊，並刻製成良公司及負責人之印章等語，並據
    證人歐春園陳稱：係由乙○○委託申請抄錄股東名冊及登報遺失印鑑作廢等語可
    憑，且有台灣省建設廳函二份、郵局匯票一份、台灣省建設廳自行收納款項統一
    收據一份、遺失廣告一份在卷可稽（申請書已因九二一大地震毀損，見經濟部中
    部辦公室八十八年十二月廿三日經八八中辦三字第○九○○六四號函，及証人歐
    春園於八十九年一月廿九日訊問時所提之空白申請書格式當參考），又洪政文於
    八十六年間有控告林有成傷害（八十六年度偵字第二三九四三號），經台灣高雄
    地方法院以八十七年度易字第一八三○號案件，判處林有成拘役五十九日，此有
    該案判決書可憑，可見洪政文當時與林有成交惡，林有成自不可能同意洪政文刻
    其印章。又上訴人自承：洪政文說他被林有成的兒子打，很可憐，要我幫他查「
    金冠」的股權還在不在，後來我才知道他要用這個資料去告他們（見八十七年度
    偵字第一五五六九號起訴書）等語（見八十八年十月廿日本院訊問筆錄），按洪
    政文既告知上訴人乙○○其遭林有成兒子打，應知林有成不可能同意洪政文刻其
    印章，而上訴人乙○○仍去刻，可見上訴人乙○○應有共同犯意。又証人即代書
    事務所職員黃麟雅陳稱：「之前是一位洪先生打電話過來委託辦理，有留聯絡電
    話說會叫一位林先生拿資料過來，後林先生拿資料過來，林先生有留電話」「成
    良公司及負責人的印章是乙○○拿來的」等語（見八十八年十月廿日本院訊問筆
    錄），証人即代書歐春園陳稱：在辦理股東名冊抄錄申請期間，洪政文確實有打
    過好幾次電話來聯絡等語（見八十八年十月十一日本院訊問筆錄），可見洪政文
    亦是知情之共犯。因上訴人既已自承僅係幫忙案外人洪政文緣故而未據成良公司
    負責人林有成授權製作前揭文書，事證甲確，其犯行已堪認定。
二、核上訴人乙○○所為，係犯刑法第二百十六條行使同法第二百十條之偽造私文書
    罪。上訴人乙○○以偽刻之成良公司印章及林有成印章，先後二次偽蓋上開印章
    於二份股東名冊抄錄申請書上並分別提出於臺灣省建設廳，該先後二次行使偽造
    私文書行為係於緊接期間內而犯同一構成要件之罪之行為，顯係基於概括之犯意
    而為之，為連續犯以一罪論；另上訴人乙○○偽造印章及偽造印文行為分屬偽造
    文書之階段行為及部分行為，另偽造文書行為則係行使偽造私文書之低度行為，
    該偽造印章行為應為偽造文書行為所吸收，另各次偽造印文行為及各偽造文書行
    為亦應為各偽造文書行為及行使偽造私文書行所吸收，均不另論罪。又其偽造印
    章印文及行使偽造私文書係分別委由不知情之刻印店人員及代書歐春園為之，為
    間接正犯。又上訴人乙○○與洪政文間，有犯意聯絡及行為分擔，係屬共同正犯
    。
三、原審予以論科，固非無見，惟查本件上訴人乙○○與洪政文係屬共犯，已如前述
    ，原審未認定上訴人與洪政文係屬共犯，尚有未洽；又未論上訴人以間接正犯，
    亦有未洽。上訴人乙○○上訴否認犯罪，雖無理由，惟原判決既有可議，自應予
    撤銷改判，審酌上訴人乙○○犯罪之動機、目的、犯罪後之態度，其行為僅係抄
    錄股東名冊，被害人所受損害不大，被害人嗣後已表示不再追究（見八十八年九
    月十三日本院訊問筆錄）等一切情狀，爰量處有期徒刑二月。又上訴人乙○○係
    在緩刑期內犯罪，此次不再宣告緩刑，附此敘甲。偽造之成良股份有限公司印章
    一枚、林有成印章一枚、申請抄錄成良股份有限公司股東名冊申請書貳份上之成
    良股份有限公司印文及林有成印文（文書僅係毀損但不能證甲已到完全滅失之程
    度）均依刑法第二百十九條規定宣告沒收。
據上論結，應依刑事訴訟法第三百六十九條第一項前段、第三百六十四條、第二百九
十九條第一項前段，刑法第二十八條、第五十六條、第二百十六條、第二百十條、第
二百十九條，判決如主文。
本案經檢察官蕭宇誠到庭執行職務。
中    華    民    國     八十九     年       一       月     三十一     日
                              臺灣高等法院高雄分院刑事第九庭
                                  審判長法官  張甲松
                                        法官  任森銓
                                        法官  張盛喜
右正本證甲與原本無異。
如不服本判決，應於判決送達後十日內向本院提出上訴狀，其未述理由者並應於提
出上訴狀後十日內向本院補提理由書（應附繕本)。
                                      書記官  鄭翠芬
中    華    民    國     八十九     年       二       月     二         日
附錄法條：
刑法第二百十條
  偽造、變造私文書，足以生損害於公眾或他人者，處五年以下有期徒刑。
刑法第二百十六條
  行使第二百十條至第二百十五條之文書者，依偽造、變造文書或登載不實事項或使
  登載不實事項之規定處斷。
刑法第二百十九條
  偽造之印章、印文或署押，不問屬於犯人與否，沒收之。
                                             Ｂ


司法院資訊處製作；財團法人民間司法改革基金會備份。
